【裁判字號】    90,訴,1325
【裁判日期】    900904
【裁判案由】    違反稅捐稽徵法等
【裁判全文】
臺灣高雄地方法院刑事判決                          九十年度訴字第一三二五號
    公  訴  人  臺灣高雄地方法院檢察署檢察官
    被      告  甲○○
右列被告因違反稅捐稽徵法案件，經檢察官提起公訴（八十九年度偵字第一九八一三
號），本院判決如左：
    主  文
甲○○商業負責人，以明知為不實之事項，而填製會計憑證，處拘役肆拾日，如易科
罰金，以參佰元折算壹日。
    事    實
一、甲○○係設於高雄市○○區○○街四六一巷十二弄國升企業行之負責人，其有按
    該工程行實際支付工資之情形填製各類所得稅扣繳暨免扣繳憑單（下稱扣繳憑單
    ）之義務，其明知丙○○（現改名乙○○）於民國八十八年間在上開工程行僅受
    雇支薪新台幣（下同）十五萬元，竟於八十九年間某日，委由其所僱用之會計蔡
    玉琴製作丙○○之扣繳憑單及該工程行之八十八年度營利事業所得稅申報書時，
    交代不知情之蔡女將其向愛華營造公司（下稱愛華公司）承包後轉包予丙○○施
    作之工程，而由丙○○向愛華公司領取之四十七萬元工程費用列為丙○○之薪資
    所得，不知情之蔡女乃依其指示製作上開會計憑證及文書，將丙○○八十八年度
    之薪資所得浮列為六十二萬元，甲○○並持上開營利事業所得稅申報書向財政部
    高雄市國稅局新興稽徵所行使申報稅捐，足以生損害於稅捐稽徵機關課徵稅捐之
    正確性及蔡順義。
二、案經丙○○向財政部高雄市國稅局檢舉後，函請台灣高雄地方法院檢察署檢察官
    偵查起訴。
    理    由
一、訊據被告甲○○對右揭交代不知情之蔡玉琴於製作扣繳憑單及所得稅結算申報書
    時虛列蔡順義之薪資為六十二萬元，並據以向稅捐機關申報稅捐等情業已坦承不
    諱，並經證人丙○○於偵查及本院審理時到庭結證屬實，復有丙○○扣繳憑單一
    紙、國升企業行八十八年度營利事業所得稅結算申報書一份、國升企業行八十八
    年度營利事業投資人明細及分配盈餘表一份附偵卷可佐。被告明知丙○○向愛華
    營造公司所領取之四十七萬元乃係丙○○承包工程所領取之報酬，並非其向國升
    企業行所領取之薪資，竟將該筆款項列為丙○○之薪資，其有登載不實之犯意已
    甚為明顯。本件事證明確，被告犯行，堪以認定。
二、按員工年度各類所得扣繳暨免扣繳憑單，乃為證明扣繳事項所編製之憑證，屬商
    業會計法第十五條規定商業會計憑證之範疇，又被告甲○○係國升企業行負責人
    ，為從事業務之人且屬商業登記法所定之商業負責人，所得稅結算申報書乃係被
    告經營企業行業務所作成之文書，故被告甲○○製作不實之扣繳憑單及營利事業
    所得稅結算申報書，復持之申報稅捐，足以生損害於丙○○及稅捐稽徵機關課征
    稅捐正確性之行為，係分別犯商業會計法第七十一條第一款之明知不實事項填製
    會計憑證罪，以及刑法第二百十六條、第二百十五條行使業務上登載不實文書罪
    。被告利用不知情之蔡玉琴製作上開會計憑證及文書，為間接正犯。且被告於文
    書上登載不實後，復持以行使，其低度之業務登載不實行為，為行使之高度行為
    所吸收，僅論刑法第二百十六條、第二百十五條之行使業務登載不實文書罪。查
    扣繳憑單雖係附隨於該企業行之業務而作成之文書，惟商業會計法第七十一條第
    一款既以明知為不實之事項，而填製會計憑證或計入帳冊為其犯罪之構成要件，
    則該罪原即含有業務上登載不實之本質，就該會計憑證部分，不另論以刑法第二
    百十六條、第二百十五條之行使業務上登載不實文書罪，公訴人認此部份亦應論
    以刑法第二百十六條、第二百十五條之行使業務上文書登載不實罪，容有未洽，
    惟起訴之基本社會事實相同，本院自得予以變更起訴法條。被告所犯上開二罪，
    有原因目的之牽連關係，應從一重論以商業會計法第七十一條第一款之明知不實
    事項填製會計憑證罪處斷。末查，刑法第四十一條業經總統於九十年一月十日公
    佈修正，並於同年一月十二日起施行，依修正後之規定，犯最重本刑為有期徒刑
    五年以下之刑之罪，如宣告刑為有期徒刑六月以下者，得易科罰金，本件被告所
    犯前開之罪，為最重本刑五年以下之罪，經比較新舊法，以新法對被告較為有利
    ，依刑法第二條第一項前段規定，自應適用對被告有利之裁判時法律。爰審酌被
    告身為商號負責人，未依法於其職務上製作之文書據實登載，足以生損害於他人
    ，本不應寬貸，惟念犯後已坦承犯行，態度尚稱良好等一切情狀，量處如主文所
    示之刑，並諭知易科罰金之折算標準。
三、公訴意旨另以：被告甲○○前揭所為，尚犯有稅捐稽征法第四十一條之逃漏稅捐
    罪嫌。惟稅捐稽徵法第四十一條之罪係屬結果犯，除犯罪之目的在逃漏稅捐外，
    並須有逃漏應繳稅捐之結果，始構成該法條之罪。本件被告於申報八十八年度營
  利事業綜合所得稅時，雖將證人丙○○向愛華營造公司所領取之四十七萬虛列為
    蔡順義之薪資所得而記載在「薪資支出欄」項下，然該項工程乃係國升企業行向
    愛華營造公司承包再轉包予丙○○施作，並由國升企業行開立發票予愛華公司等
    情，業經被告迭次陳述在卷，並經證人丙○○證述屬實，且有統一發票五紙在卷
    可佐。依此，該筆四十七萬元之款項在正常程序之下，應係由國升企業行向愛華
    公司領取，再由丙○○向國升企業行領取，該筆款項應係國升企業行支付於丙○
    ○之工程款而為營業成本之一種，今當事人間為方便之故直接由丙○○向愛華公
    司領取此筆款項，並不因此影響該筆款項屬營業成本性質，故被告不論將該筆款
    項列在所得稅結算申報書之「薪資支出欄」項下或「營業成本」項下，國升企業
    行所應扣繳之所得稅皆不因此而受影響，是被告登載不實之行為並未導致逃漏稅
    卷之結果，自難認該當稅捐稽徵法第四十一條逃漏稅捐罪之構成要件，惟公訴人
    認此部分與已判罪部分有方法結果之牽連關係，屬裁判上一罪，爰不另為無罪之
    諭知。
據上論斷，應依刑事訴訟法第二百九十九條第一項前段、第三百條，商業會計法第七
十一條第一款，刑法第十一條前段、第二條第一項前段、第二百十六條、第二百十五
條、第四十一條第一項、第五十五條，罰金罰鍰提高標準條例第一條前段、第二條，
判決如主文。
中      華      民      國      九十      年      九      月    四      日
                                臺灣高雄地方法院刑事庭
                                    法  官    吳  宏  榮
右正本證明與原本無異。
如不服本判決，應於判決送達後十日內，向本院提出上訴狀。
                                    書記官    呂  怜  勳
中      華      民      國      九十      年      九      月    四      日
附錄本案論罪科刑法條：
商業會計法第七十一條第一款
商業負責人、主辦及經辦會計人員或依法受託代他人處理會計事務之人員有左列情事
之一者，處五年以下有期徒刑、拘役或科或併科新臺幣十五萬元以下罰金：
一  以明知為不實之事項，而填製會計憑證或記入帳冊者。


司法院資訊處製作；財團法人民間司法改革基金會備份。
